臺灣高等法院臺南分院民事裁定　96年度抗字第54號
抗　告　人　法務部行政執行署台南行政執行處
法定代理人　乙　○　○
相　對　人　甲　○　○
抗告人因與相對人間聲請裁定管收事件，對於中華民國96年1月
16日臺灣臺南地方法院96年度管字第3號裁定提起抗告，本院裁
定如下：
    主  文
原裁定廢棄。
准予管收相對人甲○○三個月。
聲請及抗告程序費用由相對人負擔。
    理  由
一、本件抗告意旨略以：行政執行法第21條第3款所謂現罹疾病
    因管收而不能治療者，係指義務人或其他依法得管收之人所
    罹患之疾病，將因管收而導致不能治療之情事，至於其所患
    疾病之輕重，有無致生命危險之虞，應非本款所規定之事項
    (最高法院69年度台抗字第152號、69年度台抗字第343號裁
    定意旨參照)；次按被管收人得自備飲食及日常必需物品，
    並與外人接見、通訊、受授書籍及其他物件，管收條例第9
    條例定有明文；又病患被告，經醫生證明有住病室必要者，
    應羈押於病室。被告或其攜帶之子女，罹疾病者，應由看守
    所醫師悉心診治，不得延誤，並作紀錄，以備查考，人力不
    足時，得特約所外醫師協助。被告申請自行購買或由親友送
    入之藥物，經看守所醫師檢查合格後得許可之，羈押法施行
    細則第17條、同法第66條、69條，亦定有明文。(行政執行
    法第17條第11項、管收所規則第16條準用之。)。查本件相
    對人縱如原審法院所認定患有第二型示糖尿病、高血壓性心
    臟病，惟相對人目前並未住院治療，而係服用藥物控制病情
    。目前管收所係附設於台南看守所之內，該所依上開規定置
    有醫師提供診治，並設有病室，24小時均有戒護人員輪值戒
    護，如有突發狀況得即時妥適處理，縱有病情加重無法在管
    收所內治療之情事，亦得戒護至醫院治療，況且相對人或其
    親友於經看守所醫師檢查合格許可後，亦得將相對人服用之
    藥品送入管收所，相對人亦得自備飲食及日用必需物品以控
    制血糖，是縱認相對人之子王富民之證詞為真，相對人於管
    收所內亦得獲得適當之照護，並無因管收而有不能治療之情
    事，原審法院就此未察，竟以相對人之年齡、時值冬季及有
    無生命危險等與行政執行法第21條第3款規定不相干之因素
    ，駁回抗告人管收相對人之聲請，誤解該款規定之意旨，爰
    依行政執行法第17條第9項之規定提起抗告，請求廢棄原裁
    定，准予管收相對人三個月，以維法律之正確適用。
二、按「行政執行官訊問義務人後，認有下列各款情形之一，而
    有管收必要者，行政執行處應自拘提時起二十四小時內，聲
    請法院裁定管收之：一、顯有履行義務之可能，故不履行。
    二、顯有逃匿之虞。三、就應供強制執行之財產有隱匿或處
    分之情事。四、已發見之義務人財產不足清償其所負義務，
    於審酌義務人整體收入、財產狀況及工作能力，認有履行義
    務之可能，別無其他執行方法，而拒絕報告其財產狀況或為
    虛偽之報告。」、「關於義務人拘提、管收及應負義務之規
    定，於公司或其他法人負責人亦適用之。」行政執行法第17
    條第5項、第24條第4款分別定有明文。又「義務人或其他依
    法得管收之人，現罹疾病，恐因管收而不能治療者，不得管
    收。」行政執行法第21條第3款亦有明文規定。
三、茲查，本件抗告人主張相對人甲○○為義務人昕固金屬企業
    有限公司 (下稱昕固公司)之董事長，負責執行公司之業務
    並對外代表公司，依法為公司之負責人。昕固公司因滯納88
    年度之營利事業所得稅，滯納金及行政救濟利息，共計11,4
    29,701元，該稅額繳款書於94年2月3日合法送達於相對人，
    惟昕固公司將其公司所有存款800萬元借予相對人另設立之
    榮欣實業有限公司 (下稱榮欣公司)，相對人明知有繳納稅
    款之義務，且有履行之能力，竟未繳納，反將昕固公司之存
    款借予同為相對人所設立之榮欣公司等情，經核與抗告人所
    提義務人94年度營所稅執特專字第82870號執行卷內所附之
    營所稅稅額繳款書等證物相符，並為相對人所不爭執，雖其
    辯稱係因榮欣公司之退稅遭扣，始借予週轉云云，惟其並未
    提出相關佐證以實其說，是以昕固公司資產確有不明原因之
    減少。且縱其借款情事屬實，亦屬處分應供強制執行之財產
    。是以，抗告人上述之主張，應信為實，亦為原裁定所肯認
    。
四、惟原裁定以相對人現已60餘歲，且罹患第二型示糖尿病、高
    血壓性心臟病，醫師囑言「需長期胰島素治療」，且現值冬
    天日夜溫差大為高血壓心臟病好發之季節，台南看守所附設
    管收所內亦無值班醫師為由，認相對人罹患上開疾病，將因
    管收而不能獲得治療，恐危及其生命，已構成行政執行法第
    21條第3款之事由，不得管收，而駁回抗告人管收相對人之
    聲請。茲查，按「被管收人得自備飲食及日常必需物品，並
    與外人接見、通訊、受授書籍及其他物件」，管收條例第9
    條例定有明文；又「病患被告，經醫生證明有住病室必要者
    ，應羈押於病室。被告或其攜帶之子女，罹疾病者，應由看
    守所醫師悉心診治，不得延誤，並作紀錄，以備查考，人力
    不足時，得特約所外醫師協助。」、「被告申請自行購買或
    由親友送入之藥物，經看守所醫師檢查合格後得許可之」，
    羈押法施行細則第17條、同法第66條、69條，亦定有明文。
    (行政執行法第17條第5項、管收所規則第16條準用之。)。
    經查，本件相對人縱如原審法院所認患有第二型示糖尿病、
    高血壓性心臟病，惟相對人目前並未住院治療，而係在家自
    行服用藥物控制病情。目前管收所係附設於台南看守所之內
    ，雖經原審以電話查詢並無醫師值班，惟24小時均有戒護人
    員輪值戒護，如有突發狀況得即時妥適處理，縱有病情加重
    無法在管收所內治療之情事，亦得戒護至醫院治療，況且相
    對人或其親友於經看守所醫師檢查合格許可後，亦得將相對
    人服用之藥品送入管收所，相對人亦得自備飲食及日用必需
    物品以控制血糖，是縱認相對人之子王富民之證詞為真，相
    對人於管收所內亦得獲得適當之照護，並無因管收而有不能
    治療之情事；且今時序已至春夏之交，亦無原裁定所顧慮因
    值隆冬為高血壓、心臟病好發季節之情。原審未察遽予駁回
    抗告人之聲請，尚有未洽。抗告意旨指摘原裁定不當求予廢
    棄，為有理由，應由本院予以廢棄，另為裁定如主文第二項
    所示。
五、據上論結，本件抗告為有理由，依行政執行法第17條第5項
    、第26條、強制執行法第30條之1、民事訴訟法第492條、第
    95條、第78條，裁定如主文。
中　　華　　民　　國　　96　　年　　3 　　月　27  　　日
                  民事  第四庭　審判長法　官    王惠一
　　　　　　　　　　　      　　　　　法　官    王浦傑
　　　　　　　　　　　      　　　　　法　官    蘇重信
上為正本係照原本作成。
如對本裁定抗告，須於本裁定送達後10日內向本院提出抗告狀（
須附繕本），並應繳納抗告費新台幣1千元。
中　　華　　民　　國　　96　　年　　3 　　月　　27　　日
                                      書記官    黃文生
【附記】
民事訴訟法第495條之1第2項準用同法第466條之1第1、2項規定
：
(1)對於第二審判決上訴，上訴人應委任律師為訴訟代理人。但上
  訴人或其法定代理人具有律師資格者，不在此限。
(2)上訴人之配偶、三親等內之血親、二親等內之姻親，或上訴人
  為法人、中央或地方機關時，其所屬專任人員具有律師資格並
  經法院認為適當者，亦得為第三審訴訟代理人。
民事訴訟法第466條之2：
上訴人無資力委任訴訟代理人者，得依訴訟救助之規定，聲請第
三審法院為之選任律師為其訴訟代理人。
